臺灣彰化地方法院彰化簡易庭民事簡易判決
111年度彰簡字第189號
原      告  明台產物保險股份有限公司

法定代理人  長瀬耕一
訴訟代理人  莊子賢律師  
            王一如  
被      告  何文輝  
上列當事人間損害賠償(交通)事件，本院於民國111年5月18日言
詞辯論終結，判決如下：
    主      文
被告應給付原告新臺幣72,683元，及自民國111年3月11日起至清
償日止，按年息5％計算之利息。
原告其餘之訴駁回。
訴訟費用新臺幣3,310元，由被告負擔其中新臺幣778元，餘由原
告負擔。
本判決第1項得假執行。
    事實及理由
被告未於言詞辯論期日到場，核無民事訴訟法第386條所列各款
  情形，爰依職權由原告一造辯論而為判決。
原告聲明：被告應給付原告新臺幣（下同）309,278元，及自起
  訴狀繕本送達翌日起至清償日止，按年息5％計算之利息。陳述
  ：被告於民國109年5月5日駕駛車牌號碼000-000號普通重型機
  車，行經彰化縣彰化市泰和路2段與泰豐街交岔路口，未依規
  定讓車，因而與訴外人伍毓仁所有並由廖嘉仁駕駛而為原告承
  保之車牌號碼000-0000號汽車（下稱甲車）發生碰撞，過失不
  法毀損甲車。甲車送修支出修復費用309,278元，包含零件262
  ,893元、鈑金12,600元、烤漆33,785元，原告已依保險契約全
  額賠付伍毓仁。為此依侵權行為及保險人代位權之法律關係，
  請求判決如聲明所示。
被告未於言詞辯論期日到場，亦未提出書狀作何聲明或陳述。
民事訴訟法第280條第1項前段、第3項前段規定「當事人對於他
  造主張之事實，於言詞辯論時不爭執者，視同自認」、「當事
  人對於他造主張之事實，已於相當時期受合法之通知，而於言
  詞辯論期日不到場，亦未提出準備書狀爭執者，準用第1項之
  規定」，民法第184條第1項前段規定「因故意或過失，不法侵
  害他人之權利者，負損害賠償責任」。經查：原告主張之侵權
  行為事實，業據其提出行車執照、駕駛執照、照片、道路交通
  事故現場圖為證，被告經合法通知，於言詞辯論期日不到場，
  亦未提出準備書狀爭執，依民事訴訟法第280條第3項前段、第
  1項前段規定，視同自認，堪信原告之主張為真。依上開規定
  ，被告應就其過失不法毀損甲車之侵權行為，對伍毓仁負損害
  賠償責任。
民法第196條規定「不法毀損他人之物者，被害人得請求賠償其
  物因毀損所減少之價額」，保險法第53條第1項規定「被保險
  人因保險人應負保險責任之損失發生，而對於第三人有損失賠
  償請求權者，保險人得於給付賠償金額後，代位行使被保險人
  對於第三人之請求權；但其所請求之數額，以不逾賠償金額為
  限」。被害人依民法第196條請求賠償物被毀損所減少之價額
  ，得以修復費用為估定之標準，但以必要者為限（例如：修理
  材料以新品換舊品，應予折舊）。經查：原告主張甲車為其承
  保，送修支出修復費用309,278元，已依保險契約全額賠付伍
  毓仁之事實，業據其提出汽車險賠款同意書、估價單、發票為
  證，且為被告不爭執，堪信為真。依上開規定及說明，原告以
  上開修復費用為甲車被毀損所減少價額之估定標準，於不逾其
  金額範圍內，得代位伍毓仁行使對於被告之侵權行為損害賠償
  請求權。　
所得稅法第51條第1項前段、第2項前段規定「固定資產之折舊
  方法，以採用平均法、定率遞減法、年數合計法、生產數量法
  、工作時間法或其他經主管機關核定之折舊方法為準」、「各
  種固定資產耐用年數，依固定資產耐用年數表之規定」，第12
  1條規定「本法施行細則、固定資產耐用年數表及遞耗資產耗
  竭率表，由財政部定之」；所得稅法施行細則第48條第1款、
  第2款規定「一、採平均法者，以固定資產成本減除殘值後之
  餘額，按固定資產耐用年數表規定之耐用年數平均分攤，計算
  每期折舊額。二、採定率遞減法者，以固定資產每期減除該期
  折舊額後之餘額順序作為各次期計算折舊之基數，而以一定比
  率計算各期折舊額」；營利事業所得稅查核準則第95條第6項
  規定「固定資產提列折舊採用平均法、定率遞減法或年數合計
  法者，以一年為計算單位；其使用期間未滿一年者，按實際使
  用之月數相當於全年之比例計算之；不滿一月者，以月計」；
  民法第124條第2項後段規定「知其出生之月，而不知出生之日
  者，推定其為該月十五日出生」。依所得稅法第51條第2項、
  第121條授權訂定之固定資產耐用年數表，非運輸業用之汽車
  耐用年數為5年。至於在侵權行為損害賠償之法律關係中，法
  院得衡量該固定資產之性質及使用狀況，擇定折舊方法，以為
  新品換舊品時計算其折舊額之參考。經查：　
　㈠甲車支出之修復費用309,278元，包含零件262,893元、鈑金1
    2,600元、烤漆33,785元之事實，為兩造不爭執。零件部分
    ，係以新零件更換舊零件，依上說明，即有折舊必要；至鈑
    金、烤漆部分，自無所謂折舊。
　㈡依前開行車執照，甲車係於100年3月出廠之非運輸業用汽車
    ，惟不知當月何日，應類推適用民法第124條第2項後段，推
    定為100年3月15日，是其遭毀損時出廠已逾5年，宜以定率
    遞減法計算折舊。修復費用中，零件262,893元部分按附表
    所示定率遞減法計算折舊後為26,298元，連同無庸折舊之其
    餘費用合計72,683元（計算式：26,298+12,600+33,785＝72,
    683）。則原告請求被告賠償72,683元，應屬有據；逾此部
    分，尚屬無憑。
民法第203條規定「應付利息之債務，其利率未經約定，亦無法
  律可據者，週年利率為百分之五」，第229條第2項規定「給付
  無確定期限者，債務人於債權人得請求給付時，經其催告而未
  為給付，自受催告時起，負遲延責任。其經債權人起訴而送達
  訴狀，或依督促程序送達支付命令，或為其他相類之行為者，
  與催告有同一之效力」，第233條第1項前段規定「遲延之債務
  ，以支付金錢為標的者，債權人得請求依法定利率計算之遲延
  利息」。經查：原告起訴狀繕本係於111年3月10日送達被告，
  則原告依侵權行為及保險人代位權之法律關係，請求被告給付
  72,683元，及自111年3月11日起至清償日止，按年息5％計算之
  法定遲延利息，為有理由，應予准許；逾此部分，為無理由，
  應予駁回。  
本件係適用簡易程序所為被告敗訴之判決，就原告勝訴部分，
  應依職權宣告假執行，及依職權確定訴訟費用額為3,310元（
  第一審裁判費），酌量命兩造以比例分擔。
本件判決事證已臻明確，兩造其餘主張及舉證，核與判決結果
  無影響，不另論述。
中　　華　　民　　國　　111 　年　　6 　　月　　1 　　日
                  彰化簡易庭  法    官  廖政勝
以上正本係照原本作成。
如不服本判決，應於判決送達後20日內，向本院提出上訴狀，並
按應送達於他造之人數提出繕本或影本，及繳納第二審裁判費。
中　　華　　民　　國　　111 　年　　6 　　月　　1 　　日
                              書 記 官  梁高賓

附表
依行政院所頒固定資產耐用年數表及固定資產折舊率之規定，【
非運輸業用客車、貨車】之耐用年數為5年，依定率遞減法每年
折舊1000分之369，另依營利事業所得稅查核準則第95條第6項規
定「 固定資產提列折舊採用定率遞減法者，以1 年為計算單位
，其使用期間未滿1 年者，按實際使用之月數相當於全年之比例
計算之，不滿1月者，以1月計」，上開【非運輸業用客車、貨車
】自出廠日迄本件車禍發生時，已使用逾5年，則零件扣除折舊
後之修復費用估定為26,298元。計算式：
折舊時間           金額
第1年折舊值        262,893×0.369=97,008
第1年折舊後價值    262,893-97,008=165,885
第2年折舊值        165,885×0.369=61,212
第2年折舊後價值    165,885-61,212=104,673
第3年折舊值        104,673×0.369=38,624
第3年折舊後價值    104,673-38,624=66,049
第4年折舊值        66,049×0.369=24,372
第4年折舊後價值    66,049-24,372=41,677
第5年折舊值        41,677×0.369=15,379
第5年折舊後價值    41,677-15,379=26,298